臺灣高雄地方法院民事裁定　九十一年小上字第十一號
　　上　訴　人　賓志保全股份有限公司
　　法定代理人　乙○○
　　被上訴人　　甲○○
右當事人間請求給付服務費事件，上訴人對於中華民國九十年十二月十一日本院鳳山
簡易庭九十年度鳳小字第七二○號第一審判決提起上訴，本院裁定如左：
    主  文
上訴駁回。
第二審訴訟費用由上訴人負擔。
    理  由
一、按對於小額程序之第一審裁判之上訴或抗告，非以其違背法令為理由，不得為之
    。又上訴狀內應記載上訴理由，表明(一)原判決所違背之法令及具體內容。(二)依訴
    訟資料可認為原判決有違背法令之具體事實。民事訴訟法第四百三十六條之二十
    四第二項、同條之二十五，分別定有明文。又所謂判決有違背法令，乃指判決不
    適用法規或適用不當，亦為同法第四百六十八條所明定，且此亦為小額事件之上
    訴程序所準用（民事訴訟法第四百三十六條之三十二第二項參照）。而以判決有
    不適用法規或適用不當為上訴理由時，其上訴狀或理由書應有具體之指摘，並揭
    示該法規之條項或內容，若係成文法以外之法則，應揭示該法則之旨趣，倘為司
    法院解釋或最高法院之判例，則應揭示該判解之字號或其內容，如依民事訴訟法
    第四百六十九條所列第一款至第五款事由提起上訴時（第六款未準用，參照同上
    民事訴訟法第四百三十六條之三十二第二項規定），其上訴狀或理由書應揭示合
    於該條款之事實，上訴理由狀如未依此項方法表明者，即難認為已對原判決之違
    背法令有具體之揭示，其上訴自難認為合法（最高法院七十一年台上字第三一四
    號判例要旨參照）。
二、本件上訴人上訴理由略謂：原審認定兩造間簽訂之保全服務契約性質適用民法關
    於委任之規定，惟依兩造簽訂之「賓志保全系統契約書」，其契約內容有關雙方
    之權利義務約定甚為詳細，且經兩造合意後簽約，故依契約自由原則，有關雙方
    履行內容自應以該契約之約定為據，尚難遽爾適用其他規定。而民法第五百二十
    八條規定稱委任者，謂當事人約定，一方委任他方處理事務，他方允為處理之契
    約。與上開兩造簽訂之保全系統契約書內容尚不相同，是原審遽認為適用民法關
    於委任之規定，顯有違民事訴訟法第四百六十八條適用法規不當及第四百六十九
    條第六款理由不備之當然違背法令。又依上開契約書第二十條約定本契約期滿前
    一個月內，甲乙（即兩造）雙方任何一方如未以書面提出契約終止之要求，即視
    同本契約繼續有效，自動延長一年，嗣後亦同。明確約定如欲終止契約，應於契
    約期滿前一個月內以書面提出。茲本件被上訴人並未依約於契約期滿一個月內以
    書面為終止契約之意思表示，而係任意於契約期間內為終止契約之意思表示，顯
    不發生終止契約之意思表示，詎原審置明確約定之契約內容不論，竟認被上訴人
    之終止契約為有效，顯違民事訴訟法第四百六十九條第六款理由不備之當然違背
    法令。原審未詳予審查，上訴人不服，爰提起上訴聲明廢棄原判決，改判命被上
    訴人應給付上訴人新台幣（下同）二萬零七百九十元，及自支付命令繕本送達翌
    日起至清償日止，按年息百分之五計算之利息等語。
三、經查，原審以系爭保全服務契約開宗明義即謂：「茲有甲○○（被上訴人）委託
    賓志保全股份有限公司提供保全服務，經雙方議定共同遵守之條款如下：... 」
    ，契約條文用語係以「委託」二字及系爭契約書第二條「乙方對標的物之保全服
    務作法」，其內容主要係提供防火防盜防災自動報警系統所需之器材設備、上開
    設備之安裝及修護保養、維護標的物安全及實施防護服務，是綜觀上述契約內容
    ，可知系爭保全契約係以建物管理服務之勞務提供為契約之主要內容，及附隨提
    供保全系統設備使用，以達保全服務之契約目的。茲揆諸民法第五百二十九條所
    為關於勞務給付之契約，不屬於法律所定其他契約之種類者，適用關於委任之規
    定，及因勞務契約，民法所定類型既多，特別法上亦頗常見，惟就法律體系構成
    而言，委任具有概括其餘之地位，因此委任為勞務契約之典型，契約歸屬發生疑
    義不明時，解釋上自應歸屬於委任，而認本件保全服務契約應適用上開民法關於
    委任之規定。又依民法第五百四十九條第一項規定，當事人之任何一方，得隨時
    終止委任契約，此乃因委任契約之成立，係以相互間之信賴為其基礎，如其信用
    動搖，即可由一方之意思，終止委任契約，而不問有無相反之約定，縱雙方當事
    人所訂立之委任契約，有不得撤銷之特約，亦不排除民法第五百四十九條第一項
    之適用（最高法院五十九年度台上字第一九四四號判決參照）；是以，委任契約
    依民法第五百四十九條第一項規定，當事人任何依方既得隨時終止，則當事人為
    終止意思表示時，不論其所持理由為何，均應發生終止之效力（最高法院八十五
    年度台上字第一八六四號裁判參照）。而指出系爭保全契約並未就契約期滿前可
    否提前終止契約為約定，該契約之第二十條僅係就契約期滿後是否繼續延長所為
    之約定，上訴人稱兩造有約定若欲提前終止契約需提前一個月通知云云，顯屬誤
    會；並進而依被上訴人所提出之承聯國際法律事務所函文一份認本件被上訴人已
    向上訴人為終止之意思表示，是兩造之保全契約已於九十年五月初終止。則兩造
    契約既於九十年五月初終止，故上訴人本於兩造間已終止之契約關係，請求被上
    訴人給付契約終止後之保全服務費及法定利息，即屬無據，其訴應予駁回，經核
    並無違誤。且查，依本件兩造於八十七年十一月十九日所簽訂之「賓志保全系統
    契約書」約定服務期間為三十六個月，即至九十一年十一月十八日期滿，而再依
    該契約第二十條第一項約定：本契約期滿前一個月內，甲乙（即兩造）雙方任何
    一方如未以書面提出契約終止之要求，即視同本契約繼續有效，自動延長一年。
    嗣後亦同。考其必須以書面提出之意旨，無非係在明確定界定有無該意思表示之
    存在與否，以免舉證之難。然依上訴人委託洪錫鵬律師所發給被上訴人之卷附承
    聯國際法律事務所律師函，其中已自陳被上訴人確於九十年五月初向上訴人表示
    終止之意思表示，足見被上訴人所為終止之意思表示於該時已為上訴人所明知，
    自得認兩造所為必須以書面通知之約定業已補正，且其時間距該服務期滿之前顯
    逾一個月，是依前揭兩造所定契約第二十條第一項之約定，應認被上訴人已依約
    為終止之意思表示，則上訴人指稱被上訴人並未依約於契約期滿一個月內以書面
    為終止契約之意思表示，顯不發生終止契約之意思表示云云，要難採信。
四、綜上所述，本件上訴人上訴意旨僅就原審審酌之事實及依職權就適用法律所表示
    之見解，泛指判決不當，既未表明原判決所違背之法令及具體內容為何，及依訴
    訟資料可認為原判決有違背法令之具體事實，其上訴自屬不合法，爰不經言詞辯
    論，駁回其上訴。
據上論結，本件上訴為不合法，依民事訴訟法第四百三十六條之三十二第二項、四百
四十四條第一項前段、第九十五條、第七十八條，裁定如主文。
中　　　華　　　民　　　國　　九十一　　年　　　四　　　月　　　八　　　日
                              臺灣高雄地方法院民事庭
~B審判長法官
~B法　　　官
~B法　　　官
右為正本係照原本作成。
本裁定不得抗告。
~B法院書記官　李冠毅
中　　　華　　　民　　　國　　九十一　　年　　　四　　　月　　　八　　　日
